【裁判字號】    95,訴,959
【裁判日期】    951211
【裁判案由】    偽造有價證券等
【裁判全文】
臺灣臺北地方法院刑事判決               95年度訴字第959號
公  訴  人  臺灣臺北地方法院檢察署檢察官
被      告  己○○
指定辯護人  本院公設辯護人張寅煥
上列被告因偽造有價證券等案件，經檢察官提起公訴（九十四年
度偵字第一○三七八號），本院判決如下：
    主    文
己○○無罪。
    理    由
一、公訴意旨略以：被告己○○明知真實姓名年籍成年男子所持
    之甲○○身分證一張、丁○○身分證、汽機車駕照、機車行
    照各一張，均係為他人財產犯罪所得之贓物，竟於民國九十
    四年三月間向該男子收受上開證件，復基於偽造有價證券及
    偽造文書之概括犯意，於同年三月底，在臺北市○○區○○
    路二段五一二號，連續偽造發票人為甲○○、面額新臺幣（
    下同）十萬、票號：ＣＨ三九三一九九號之本票及發票人為
    丁○○、面額為五萬元、票號：ＣＨ三九三一八二號之本票
    ，並在甲○○、丁○○積欠林有全之委任書上偽造「林有全
    」之署押。嗣於九十四年三月三十日，在臺北縣淡水鎮○○
    街○段四七巷口經警攔檢查獲，並扣得上開證件，始悉上情
    ，案經告訴人甲○○、丁○○訴請臺北縣政府警察局淡水分
    局報告偵辦，因認被告涉犯刑法第三百四十九條第一項之收
    受贓物罪嫌、第二百零一條第一項之偽造有價證券罪嫌及第
    二百十條偽造文書罪嫌云云。
二、按犯罪事實應依證據認定之，無證據不得推定其犯罪事實；
    不能證明被告犯罪者，應諭知無罪之判決，刑事訴訟法第一
    百五十四條第二項、第三百零一條第一項分別定有明文。又
    事實之認定，應憑證據，如未能發現相當證據，或證據不足
    以證明，自不能以推測或擬制之方法，為裁判基礎；且認定
    犯罪事實所憑之證據，雖不以直接證據為限，間接證據亦包
    括在內，然而無論直接證據或間接證據，其為訴訟上之證明
    ，須於通常一般之人均不致有所懷疑，而得確信其為真實之
    程度者，始得據為有罪之認定，倘其證明尚未達到此一程度
    ，而有合理之懷疑存在而無從使事實審法院得有罪之確信時
    ，即應由法院為諭知被告無罪之判決，有最高法院四十年台
    上字第八六號判例、七十六年臺上字第四九八六號判例可資
    參照。此按刑事訴訟法第一百六十一條第一項亦規定，檢察
    官就被告犯罪事實，應負舉證責任，並指出證明之方法，是
    檢察官對於起訴之犯罪事實，應負提出證據及說服之實質舉
    證責任，倘其所提出之證據，不足為被告有罪之積極證明，
    或其指出證明之方法，無從說服法院以形成被告有罪之心證
    ，基於無罪推定之原則，自應為被告無罪判決之諭知，最高
    法院九十二年度臺上字第一二八號著有判例意旨可資參照。
三、公訴人認被告涉犯刑法第三百四十九條第一項之收受贓物罪
    嫌、同法第二百零一條第一項之偽造有價證券罪嫌及同法第
    二百十條偽造文書罪嫌，無非係以被告之供述、證人甲○○
    、丁○○、乙○○、丙○○之證述及甲○○身分證、丁○○
    身分證、汽機車駕照、機車行照、委任書、本票、內政部警
    政署刑事警察局鑑驗書及和信電訊股份有限公司九十四年十
    一月十一日函及其檢附行動電話號碼0000000000
    號使用者資料等件在卷可稽為其論據。訊據被告固坦承於九
    十四年三月三十日晚上十一時二十五分許，在臺北縣淡水鎮
    ○○街○段四七巷口為警臨檢，並扣得甲○○身分證、丁○○身分證、汽車駕駛執照、機車駕駛執照及車牌號碼ＥＧＥ
    —六七二號機車行照之事實，惟堅詞否認有何收受贓物罪、
    偽造有價證券罪、偽造文書之犯行，辯稱：伊從事徵信業，
    於九十四年三月二十七日中午某時，在伊位在臺北市○○路
    ○段五一二號辦公室內，接受自稱「林有全」之人委託處理
    債務，雙方簽立委任書，自稱「林有全」之人交付伊上開甲○○身分證、丁○○身分證、汽車駕駛執照、機車駕駛執照
    、車牌號碼ＥＧＥ—六七二號機車行照及本票等件，伊那天
    是拿著委託人「林有全」給的資料，去拜訪被害人瞭解有無
    債務情形等語。
四、經查：
（一）扣案之甲○○身分證、丁○○身分證、汽機車駕照及機車
      行照各一件分別為甲○○、丁○○所遺失之證件，甲○○
      並未簽發被告庭呈之「甲○○」於九十二年十月五日簽發
      ，付款日為九十二年十一月三十日，票面金額為十萬元，
      票號為ＣＨ三九三一九九號之本票一紙，丁○○亦未簽發
      被告庭呈之「丁○○」於九十三年九月十二日簽發，付款
      日為九十三年十月二日，票面金額為五萬元，票號為ＣＨ
      三九三一八二號之本票一紙等事實，業經證人甲○○於九
      十四年五月十二日偵查中到庭證稱：伊於九十三年九月要
      進去位在桃園縣龜山鄉○○○路六六九號南亞科技股份有
      限公司五廠工作時，將身分證交給老闆換入場證，老闆把
      伊身分證弄掉了，伊不認識被告，也不認識林有全，更沒
      有用身分證借錢等語，復經證人丁○○於偵查中到庭結證
      稱：伊於九十三年年尾時，在臺北縣新莊市，曾遺失皮夾
      ，內有身分證、汽機車駕照及機車行照等證件，伊未曾向
      別人借錢，更未曾因此簽立票據等語，並有甲○○身分證
      、丁○○身分證、汽機車駕照、機車行照各一件扣案可資
      佐證，且被告於九十四年七月十二日偵查時庭呈之「丁○○」於九十三年九月十二日簽發，付款日為九十三年十月
      二日票面金額為五萬元，票號為ＣＨ三九三一八二號之本
      票一紙，經送內政部警政署刑事警察局以指紋電腦比對法
      、指紋特徵點比對法鑑驗結果，該本票上指紋三枚（均為
      同一手指指紋），經與丁○○指紋比對結果，未發現相符
      ，再輸入指紋電腦系統比對結果，亦未發現指紋相符者，
      有內政部警政署刑事警察局九十五年一月五日刑紋字第○
      九四○一九九九七一號鑑驗書一紙附卷可參，應堪認定。
（二）被告辯稱伊從事徵信業，於九十四年三月二十七日中午某
      時，在伊位在臺北市○○路○段五一二號辦公室內，接受
      自稱「林有全」之人委託處理債務，雙方簽立委任書，自
      稱「林有全」之人交付伊上開甲○○身分證、丁○○身分
      證、汽車駕駛執照、機車駕駛執照、車牌號碼ＥＧＥ—六
      七二號機車行照及本票等件，伊那天是拿著委託人「林有
      全」給的資料，去拜訪被害人瞭解有無債務情形等語，核
      與證人即本案查獲時與被告同行之劉鴻文於九十四年三月
      三十一日偵查時供稱：被告於查獲前一天晚上打電話給伊
      ，叫伊陪他去三芝找人，伊等剛好在路上拿著扣案之那些
      證件地址找路就被臨檢等語相符，復經證人即本案查獲員
      警乙○○於本院九十五年十月三日審理期日中到庭結證稱
      ：伊等巡邏來回發現被告和劉鴻文都在車上，所長覺得可
      疑，所以所長直接到他們車上，請他們出示證件，看到劉
      鴻文拿出四張銀行信用卡資料，一張是上海銀行，三張是
      同一家銀行，簽同樣一個人，覺得很可疑，就請他們出示
      其他證件，劉鴻文好像是從黑色霹靂包再出示兩張身分證
      及駕照行照，但是證件名字不是劉鴻文的，所長問他們證
      件是誰的，劉鴻文說身分證是被告拿給他的，被告當時也
      有確認是他拿給劉鴻文的，並說交給他的人跟身分證件持
      有人有債務糾紛，委託伊去找這兩個人等語、證人即本案
      查獲員警丙○○於本院前開審理期日中到庭結證稱：當天
      伊等前任主管執行擴大臨檢勤務，伊跟另外的同事巡邏，
      因為天色很暗，伊等主管擔心被告及另外一人有槍，所以
      直接用無線電呼叫伊等前往臺北縣淡水鎮○○街○段四七
      號處支援，當時車上有被告及另外一人，伊等請他們下車
      後，請他們出示證件，確認他們的身分，在比較年輕的人
      身上，有一些不是屬於他們的身分證、行照、信用卡、駕
      照，因為駕照、行照他們交代不清楚，且不是他們本人，
      所以請他們回派出所，結果駕照、行照部分失主說是丟掉
      的，年紀比較大的人說他是徵信社的人，他是要找人等語
      明確，並有臺北市商業管理處營利事業關係人資料查詢一
      紙及被告於偵查中庭呈之上開「甲○○」、「丁○○」所
      簽發之本票二紙、委任書一紙在卷可稽。被告既係從事徵
      信業，受人委託催討債務實屬平常，而持有贓物之情形非
      僅一端，自難因在劉鴻文身上查獲被告持有之上開甲○○
      、丁○○所遺失之證件，即遽認被告知悉上開甲○○、丁○○證件確係贓物，依卷附之資料亦無從認定被告主觀上
      明知上開甲○○、丁○○所遺失之證件為贓車而仍予收受
      使用之故意，是無法認定被告犯有刑法第三百四十九條第
      一項收受贓物之犯行。
（三）又被告於偵查時庭呈之委任書上所載「林有全」聯絡電話
      0000000000號行動電話門號於九十一年八月十
      九日至九十四年七月三十日期間固係由戊○○向和信電訊
      股份有限公司承租使用，有卷附和信電訊股份有限公司九
      十四年十一月十一日函及其檢附行動電話號碼00000
      00000號使用者資料一份附卷足憑，惟證人戊○○於
      本院九十五年十月三十一日審理期日中到庭結證稱：伊於
      九十年、九十一年間曾申請二個行動電話門號使用，帳單
      地點都在伊位在臺北縣板橋市○○街六巷一弄七之三號住
      處，後來因為繳不出通話費，就已經不能再申請行動電話
      門號，所以伊於九十四年三月間，都是使用伊媽媽名義申
      請的行動電話門號通話，並未曾申請二、三十個行動電話
      門號使用，對於0000000000號行動電話門號並
      無印象，亦無居住該行動電話門號帳單地址臺北縣板橋市
      ○○街二二○號等語，參以以證人戊○○名義申請之和信
      電訊股份有限公司行動電話號碼共有五十八個，其中00
      00000000號行動電話門號係於九十一年八月十九
      日啟用，於九十四年七月三十日停機一節，有和信電訊股
      份有限公司九十五年十月三日函及其檢附戊○○所申辦門
      號資料一份在卷可參，則0000000000號行動電
      話門號實際上既非證人戊○○所申請、使用，該門號停機
      日復於本案九十四年三月三十日案發後始停止使用，則被
      告辯稱：伊於九十四年五月十九日第一次偵查庭之前曾以
      上開0000000000號行動電話門號與自稱「林有
      全」之人聯絡，惟該人表示已經委任予伊，不願意出庭作
      證，後來再打前開電話與之聯絡，就一直聯絡不到人等語
      ，並非虛妄，本院自難因被告庭呈委任書上所載「林有全
      」聯絡電話0000000000號行動電話門號於九十
      一年八月十九日至九十四年七月三十日期間係由戊○○，
      非「林有全」向和信電訊股份有限公司承租使用，且被告
      於九十四年七月十二日偵查時庭呈之「丁○○」於九十三
      年九月十二日簽發，付款日為九十三年十月二日票面金額
      為五萬元，票號為ＣＨ三九三一八二號之本票一紙上指紋
      三枚，未與丁○○指紋相符等情，即遽認被告有何偽造有
      價證券、偽造私文書及收受贓物犯行。
（四）被告雖除庭呈之委任書外，並無法提供其他有關自稱「林
      有全」之人真實姓名、年籍資料，而該委任書上所載「林
      有全」之地址亦因地址缺「段」而於偵查中無法送達，惟
      觀之前開委任書、「甲○○」於九十二年十月五日簽發，
      付款日為九十二年十一月三十日，票面金額為十萬元，票
      號為ＣＨ三九三一九九號之本票及「丁○○」於九十三年
      九月十二日簽發，付款日為九十三年十月二日，票面金額
      為五萬元，票號為ＣＨ三九三一八二號之本票各一紙內容
      ，該等委任書、本票上字跡與被告字跡顯有極大差異，應
      非被告所為，而遍查卷內，亦無其他證據證明被告確有偽
      造上開委任書一紙、本票二紙之行為，本院自難僅因被告
      無法提供自稱「林有全」之人真實姓名、年籍資料一情，
      遽認被告確有偽造有價證券、偽造私文書之犯行。
（五）綜上所述，公訴人所舉之證據固能證明被告為警查獲時扣
      案之甲○○身分證、丁○○身分證、汽機車駕照及機車行
      照各一件確為贓物，然並未足使本院確信被告有收受贓物
      之主觀上認識，更未能證明被告有何偽造上開委任書、本
      票之犯行，此外復查無其他積極證據足資證明被告確有公
      訴意旨所指之犯行，揆諸首揭規定及說明，既不能證明被
      告犯罪，自應為被告無罪之諭知。
據上論斷，應依刑事訴訟法第三百零一條第一項，判決如主文。
本案經檢察官陳清茂到庭執行職務
中    華    民    國  九十五  年   十二   月   十一   日
              臺灣臺北地方法院刑事第二庭
                  審判長法  官    吳孟良
                        法  官    沈君玲
                        法  官    雷淑雯
上正本證明與原本無異。
如不服本判決，應於判決送達後十日內向本院提出上訴狀（應抄
附繕本）。
中    華    民    國  九十五  年   十二   月   十一   日
                        書記官    陳弘文


司法院資訊處製作；財團法人民間司法改革基金會備份。
